【裁判字號】    95,台上,802
【裁判日期】    950216
【裁判案由】    強盜
【裁判全文】
最高法院刑事判決              九十五年度台上字第八○二號
    上  訴  人  甲○○
                        3 段.
上列上訴人因強盜案件，不服台灣高等法院中華民國九十二年五
月十二日第二審判決（九十二年度上訴字第六二○號，起訴案號
：台灣板橋地方法院檢察署九十一年度偵字第一一一二二號），
提起上訴，本院判決如下：
    主  文
原判決關於甲○○部分撤銷，發回台灣高等法院。
    理  由
本件原判決認定：上訴人甲○○與王文榮（由第一審通緝中）、
謝良崎（業經判決確定）及綽號「阿興」之不詳姓名成年男子間
萌強取他人車輛轉售牟利之念，共同基於意圖為自己不法所有之
犯意聯絡，結夥三人以上，並攜帶由王文榮提供之西瓜刀二把、
上訴人提供之藍波刀一把等兇器，於民國九十一年六月十七日晚
間九時許，在台北縣新莊市○○路與思源路交岔路口攔下易秋田
所駕駛五Ｂ－○六五號計程車一輛，由謝良崎坐入右前座，其餘
三人坐於後座，囑易秋田將車輛先後駛往同縣五股工業區及蘆洲
市○○路南港仔重劃區內，迨至當晚九時三十七分許，車行至蘆
洲市○○路某四周無建物處，謝良崎持藍波刀、上訴人持西瓜刀
抵住易秋田身體而予脅制，命易秋田交出前開計程車，至使易秋
田不能抗拒，從命下車，任由王文榮駕駛前開計程車搭載謝良崎
、上訴人及「阿興」等人駛離；嗣易秋田以隨身攜帶之行動電話
報警，適接獲無線電台依據警察局八號分機通知發布協尋通報之
職業駕駛人楊明隆駕車行經台北市○○○路鄰近民權東路處，發
現五Ｂ－○六五號計程車行蹤而尾隨之，於當晚十一時五十分許
，在台北市○○○路與農安街交岔路口攔阻並報警當場查獲等情
。因而維持第一審論處上訴人意圖為自己不法之所有，結夥三人
以上攜帶兇器，以脅迫至使不能抗拒，而使他人交付其物罪刑，
駁回上訴人在第二審之上訴，固非無見。
惟查：(一)、審理事實之法院，對於案內與認定事實、適用法律、
罪名成立與否或於公平正義之維護或對被告之利益有重大關係之
一切證據，除認為不必要者外，均應詳為調查，然後基於調查所
得之心證以為判斷之基礎；茍與認定事實、適用法律有重要關係
，或於公平正義之維護或對被告之利益，有重大關係之事項，在
客觀上認為應行調查之證據，又非不易調查或不能調查，而未依
法加以調查，率予判決者，即有刑事訴訟法第三百七十九條第十
款應於審判期日調查之證據而未予調查之違法。原判決以謝良崎
及上訴人在警詢之陳述資為上訴人有結夥三人以上攜帶兇器強盜
前揭計程車之不利論證（見原判決第四頁第六行、第五頁第二至
五行），惟證人楊明隆於第一審時證述其攔阻上訴人等強盜之前
揭計程車後，「甲○○跟謝良崎更像喝了酒，二眼無神，反應遲
鈍，竟然還回去車上坐」等語（見一審卷第九二頁），如果無訛
，上訴人及謝良崎為警查獲時似係呈酒醉狀態，則渠等在警詢當
時之精神狀態如何，即攸關警詢陳述是否出於任意性之判斷，原
審未首予釐清，即採為判決之基礎，自嫌速斷。又上訴人在原審
分別以言詞及具狀辯稱其雙手因遭飆車族砍傷，根本無法握持東
西，並聲請向馬偕紀念醫院函調其就醫之病歷，以證明其無法持
刀抵住被害人身體（見原審卷第七九頁、第八十頁、第八七頁）
，實情為何？於上訴人之利益有重大關係，原審未深入查明，細
心剖析，並於理由內為必要之論述，遽行判決，同有違誤。(二)、
原判決事實欄記載「車行至台北縣蘆洲市○○路某四周無建物處
，謝良崎持藍波刀、甲○○持西瓜刀抵住易秋田身體而予脅制，
命易秋田交出前開計程車，至使易秋田不能抗拒，從命下車，任
由王文榮駕駛前開計程車搭載謝良崎、甲○○及『阿興』等人駛
離」（見原判決第二頁第九至十二行），即認定強盜前揭計程車
時，上訴人僅持西瓜刀抵住易秋田，而由王文榮強行將該計程車
駛離被害人之管領占有狀態；惟其理由中則採納易秋田證述「開
我車子的人就是甲○○」、「甲○○是開我的車，他原本坐在我
後面」等情（見原判決第四頁第七至九行、第十四行）為其憑以
認定上訴人有共同強盜前揭計程車之依據，即謂係由上訴人強行
取走被害人之計程車，其事實認定與理由論述顯屬不相適合，自
有判決理由矛盾之可議。上訴意旨指摘原判決不當，非無理由，
應認關於上訴人部分有發回更審之原因。
據上論結，應依刑事訴訟法第三百九十七條、第四百零一條，判
決如主文。
中    華    民    國  九十五  年    二    月   十六   日
                      最高法院刑事第十一庭
                          審判長法官  謝  俊  雄
                                法官  陳  世  雄
                                法官  魏  新  和
                                法官  吳  信  銘
                                法官  徐  文  亮
      本件正本證明與原本無異
                                      書  記  官
中    華    民    國  九十五  年    二    月  二十一  日
                                                    Ａ


司法院資訊處製作；財團法人民間司法改革基金會備份。
